臺灣雲林地方法院刑事判決
110年度易字第60號
公  訴  人  臺灣雲林地方檢察署檢察官
被      告  廖閎淯


上列被告因妨害自由案件，經檢察官提起公訴（109年度偵字第3
577號），本院判決如下：
    主    文
廖閎淯犯強制罪，處有期徒刑參月，如易科罰金，以新臺幣壹仟
元折算壹日。 
    事    實
一、廖閎淯為張靈香妹妹張宥嫺之男友，於民國109年5月3日中
    午12時許，廖閎淯邀約張靈香一同用午餐，遭張靈香拒絕，
    廖閎淯即搭載張靈香父親張彬勝、張宥嫺及外籍看護伊卡等
    人，駕駛車牌號碼000-0000號自用小客車（下稱甲車），沿
    雲林縣古坑鄉文淵路由南往北行駛，尾隨張靈香駕駛車牌號
    碼000-0000號自用小客車（下稱乙車）搭載李三郎，行經文
    淵路與朝陽路交岔路口附近時，廖閎淯欲要求張靈香停車，
    竟基於妨害他人行使正常駕車權利之強制、毀損之犯意，追
    撞乙車後車尾，張靈香停車與張宥嫺理論不成，逕自駕車離
    去，廖閎淯隨即駕駛甲車超車至乙車前方，並以變換車道方
    式阻擋乙車前進，待張靈香停車後，廖閎淯又以倒車之方式
    撞擊乙車前車頭，造成乙車前、後保險桿、後蓋凹陷及掉漆
    ，致令不堪使用，足生損害於張靈香，而以此方式妨害張靈
    香正常駕車之權利。
二、案經張靈香訴由雲林縣警察局斗南分局報告臺灣雲林地方檢
    察署檢察官偵查起訴。
    理    由
壹、證據能力部分：
　　按被告以外之人於審判外之言詞或書面陳述，除法律有規定
    者外，不得作為證據；被告以外之人於審判外之陳述，雖不
    符合刑事訴訟法第159條之1至第159條之4之規定，而經當事
    人於審判程序同意作為證據，法院審酌該言詞陳述或書面陳
    述作成時之情況，認為適當者，亦得為證據。當事人、代理
    人或辯護人於法院調查證據時，知有上開不得為證據之情形
    ，而未於言詞辯論終結前聲明異議者，視為有前項之同意，
    刑事訴訟法第159條第1項及第159條之5分別定有明文。本判
    決以下所引用被告廖閎淯以外之人於審判外之言詞或書面供
    述證據，業經檢察官、被告於本院審理時均表示同意列為本
    案證據（見本院卷第32頁、第65頁、第215頁）。本院審酌
    該等證據作成時之情狀，並無違法或不當等情形，認為以之
    作為本案之證據亦屬適當，且為證明本案犯罪事實所必要，
    依刑事訴訟法第159條之5規定，自有證據能力。
貳、實體部分：
一、認定犯罪事實所憑之證據及理由：
    訊據被告固坦承有於上開時間、地點，駕駛甲車尾隨告訴人
    張靈香駕駛之乙車，且為要求告訴人停車，以超車之方式阻
    擋乙車前進，而告訴人之乙車前保險桿處確有損壞等事實，
    惟矢口否認有何強制及毀損犯行，辯稱：我沒有從後方追撞
    乙車，我超車到乙車前面，我在前方跟告訴人招手，請她停
    車，她不理會，她就是要超車，她為了閃避車子，撞到我的
    車尾，車子有擦撞後我們就都停下來，我把張彬勝、外勞送
    到乙車後，我就離開；我車頭沒有這麼高的凸點可以撞倒乙
    車車尾的那個地方云云（見本院卷第29頁、第80頁）。經查
    ：
　㈠被告有於上開時間、地點，駕駛甲車尾隨告訴人駕駛之乙車
    ，且為要求告訴人停車，以超車之方式阻擋乙車前進，而告
    訴人之乙車前保險桿處確有損壞等事實，為被告所不爭執（
    見本院卷第30頁、第31頁），核與證人張靈香證述相符，復
    有路口監視器畫面擷圖3張、現場照片16張、甲車車輛詳細
    資料報表1紙、雲林地檢署勘驗筆錄及檢附擷圖照片3張、乙
    車查詢汽車車籍資料1紙、佳煌汽車有限公司（下稱佳煌公
    司）維修單影本1紙在卷可稽（偵卷第19頁至第27頁、第39
    頁、第99頁至第101頁、第117頁、本院卷第119頁），此部
    分之事實，首堪認定。
　㈡證人張靈香於警詢時證述：109年5月3日於古坑鄉文淵路與朝陽路口時，我駕駛乙車遭我妹妹的男友即被告駕駛甲車追撞，要我停車，因我不停，他就超車至我前方，我變換車道對方也變換車道，並且倒車追撞我，造成我車子前後保險桿有凹陷、掉漆毀損情形，當時甲車車上載我爸爸張彬勝、外傭、張宥嫺，我的車上有我朋友李三郎，被告是逼我下車將我爸載走；被告駕駛甲車追撞我、逼車、倒車撞我的乙車，並一直變換車道擋我的去路等語（偵卷第13頁至第17頁、第55頁、第56頁）；於偵查中證述：當日被告從後面追撞我的車，他還下車罵我車上的朋友，我要開左邊，廖閎淯就開左邊，不讓我過，又超我的車在我車子前面停下來，我停車，他還倒車撞我車子2次等語（偵卷第88頁、第91頁）；於本院審理時結證：當天我妹妹張宥嫺叫外勞看護傳簡訊告知我餐廳地址，我跟看護說我不去，你們去吃，如果他們不送你們回來，你們搭火車到高雄火車站，我去接你們，我當時準備要開車回高雄，可是被告就在中途攔截我；被告發現我開進岔路後，就回頭開進我開的那條岔路，從後面尾隨追上來，被告追撞我。他有撞到我，他逼我停車，好像撞了1、2次，就是被撞了1、2次我才抓狂停下來，他先撞到我的後車尾，在後車尾車牌上面有1個撞痕，保險桿也有1個，就是我在轉彎，他一直追。他是撞到我的車子後方車牌上面，後來他一直追，我不停，他就撞我2次，我才氣到停下來，我妹妹從副駕駛座下車罵，她以為我不把父親跟看護帶回去，要丟給她照顧，接著我不理她直接開車離開，被告又開車追上來，被告從左側超車到我前面，在我前面左右移動，我也無法超車，因為前面就是高速公路，他怕我上高速公路後就很難追回來，然後被告就擋在前面逼我停車，旁邊就是水溝，我沒辦法就停下來，被告要逼我下車，就倒車撞到我車右前車頭，當下我就抓狂，我一下車就開罵，我問他是什麼意思，我妹妹就叫外勞把我爸爸帶到我的車上，然後他們就開車離開；我的車子有受損，受損的部位有前保險桿拆裝、零件拆裝、門的板金、後蓋板金、引擎蓋校正、前保險桿烤漆，我之前說受損部位是車頭右前方保險桿及後方車牌上方的位置，偵卷第23頁、第24頁是我報警後，警察到場叫我指車子壞在哪裡拍照的；偵卷第21頁照片是被告在右邊的時候我拍1張，他在左邊阻擋我的時候我又拍1張，被告停在中間這條線的時候我又拍1張（偵卷第21頁右上照片），這是我生氣下車拍的，被告撞完我的車準備離開，當時他們已經將我父親及看護趕下他們的車了等語（本院卷第66頁至第89頁）。自證人張靈香上揭證述，就案發當日被告駕駛甲車搭載張彬勝、外傭、張宥嫺追撞乙車，並超車至乙車前方，以變換車道方式阻擋乙車前進，又以倒車之方式撞擊乙車前車頭之主要事實及基本情節，始終證述如一，並無重大瑕疵可指，若非親身經歷，實難於經具結負擔偽證重罪處罰之心理壓力下，猶能為此詳盡且前後相符之指述，復有路口監視器畫面擷圖3張、現場照片16張在卷可佐，證人張靈香所駕駛之乙車，確實受有前、後保險桿、後蓋凹陷及掉漆之損害，且參以偵卷第25頁至第27頁照片可知，甲車右前車頭、右後車尾、左後方保險桿均有損壞，證人張靈香上開證述，應屬實在，絕非憑空杜撰。
　㈢參酌證人李三郎於警詢證述：109年5月3月中午12時，張靈香
    要帶我去吃飯的途中遇到她妹妹（即張宥嫺）搭乘被告駕駛
    的甲車，因為要我與張靈香一同去吃飯遭拒絕，所以被告駕
    駛甲車追撞張靈香駕駛的乙車，追撞後，雙方未停車，被告
    繼續駕駛甲車追來張靈香駕駛乙車的前方，再倒退撞擊乙車
    前方板金，導致乙車前後皆遭甲車撞擊，乙車前後保險桿有
    凹陷、掉漆情形是遭甲車追撞、倒車撞造成的等語（偵卷第
    95頁至第97頁背面）；於偵查時證述：我當天是坐在乙車，
    我們要避開甲車，被告大概看到我們的車，就追過來，從後
    面追撞，在行駛中撞上，是故意追撞的，我們想說不要理他
    ，就開出去，被告又開過來，開很快，擋在我們前面，在馬
    路上倒車蛇行，把我們的路都擋住；撞的力道是有感受到震
    動，我在車上感受到不是輕微的撞，我們停下來，居然把她
    爸爸還有外勞趕下來，要他們坐我們的車載回高雄等語（偵
    卷第113頁背面至第115頁）；於本院審理時結證：109年5月
    3日案發前，我跟被告都不認識，也沒有見過面，當天我坐
    張靈香的乙車，原先說要去吃飯，她們姊妹怎麼講我不清楚
    ，張靈香開車時，就說她妹妹的車停在那邊等她，我就跟她
    說，那我們繞路好了，剛好那附近有一個空地，我們就在那
    邊，我以為被告他們沒有看到，想說避開他們就好，結果他
    們就繞回來追我們，從後面撞過來，我在車子裡有感覺到車
    身有震動，張靈香車子的後保險桿也確實壞掉，撞了以後我
    們繼續走，那附近就是高速公路的交流道，我們想上高速公
    路，結果被告就開車追上來擋在我們前面不讓我們走，當時
    被告的車是左右擋我們的車，被告又倒車來撞張靈香車子的
    車頭，停下來以後，張宥嫺就過來敲副駕駛座這邊的玻璃，
    我希望他們不要發生爭執，所以勸他們不要吵，然後張宥嫺
    、被告就叫張靈香的爸爸、看護下車，坐上我們的車，後來
    被告他們就走了；當時就有看到張靈香車子損傷，我們有下
    來拍照等語（本院卷第89頁至第101頁）。證人對於被告當
    日駕駛甲車搭載張彬勝、外傭、張宥嫺，為使張靈香停車，
    追撞乙車，並超車至乙車前方阻擋，又倒車撞擊乙車前車頭
    等，均能清楚說明，所述情節亦無明顯不合理之處，復與前
    揭證人張靈香證述情形相合，堪信為實，佐以證人李三郎與
    被告並無仇怨或糾紛，當無虛捏構陷被告之動機或必要，是
    證人李三郎之證詞應具有相當之可信度，而屬可採。再者，
    外籍看護伊卡於警詢時亦證述：當時我和阿公（即張彬勝）
    坐在被告車上，因為講好要去彰化吃飯，可是後來高雄老闆
    娘（即告訴人張靈香）不去，被告就開車追乙車，他超車擋
    住乙車，後來有倒車撞乙車，斗六老闆娘（即張宥嫺）叫我
    和阿公下車，坐乙車回高雄；我有看到被告駕駛甲車追撞、
    倒車撞、逼車乙車，但車損情形我不了解，2車碰撞後他們
    都有下車查看，高雄老闆娘與斗六老闆娘下車就開始吵架等
    語（偵卷第61頁至第63頁背面），核與證人張靈香、李三郎
    證述大致相符。是本件被告確有於前揭時、地，駕駛甲車追
    撞乙車後車尾，且駕駛甲車超車至乙車前方，以變換車道方
    式阻擋乙車前進，又倒車撞擊乙車前車頭，造成乙車受有上
    開損壞，至為明確。被告空言否認，顯屬事後卸責之詞，不
    足採信。
　㈣被告雖辯以：我車頭沒有這麼高的凸點可以撞到乙車車尾的
    那個地方云云。惟經本院函請雲林縣警察局斗南分局員警丈
    量甲車車頭之高度：地面至前保桿總成最下緣為26公分，地
    面至前保桿上緣為50公分，地面至引擎蓋上緣為80公分，有
    該局110年5月14日雲警南偵字第1100006504號函暨丈量照片
    8張在卷可稽（見本院卷第161頁至第169頁）；另由維修乙
    車之佳煌公司丈量乙車車尾受損處之高度，後保險桿受損處
    距地面60公分，後蓋凹陷受損處距地面68公分，有佳煌公司
    回覆照片3張在卷可佐（見本院卷第183頁至第187頁），雖
    被告前保桿總成之高度低於乙車車尾受損處，然被告係於行
    駛過程中撞擊乙車車尾，被告引擎蓋上緣高度達80公分，已
    高於乙車車尾受損處，自不能排除造成乙車車尾該等受損，
    是被告上開所辯，難以採信。至證人張宥嫺於警詢及偵查中
    證述被告駕駛甲車未追撞、倒車撞乙車云云，與上開證人之
    證述顯然相左，本院審酌證人張宥嫺為被告女友，與被告交
    情匪淺，若認其因念及情誼、欲袒護被告，而為迴護被告之
    說詞，乃人情之常，是此部分證述，要難遽採，不足為被告
    有利之認定。
　㈤綜上各節，被告之辯解要非可採，是本案事證已臻明確，被
    告犯行洵堪認定，應依法論科。
二、論罪科刑之理由：
  ㈠核被告所為，係犯刑法第304條強制罪、第354條毀損他人物
    品罪。被告為要求告訴人張靈香停車，於駕駛甲車行進中以
    撞擊乙車、阻擋乙車之方式讓告訴人停車，是被告所為強制
    罪及毀損他人物品罪，應可認係同時為之，法律評價應認屬
    一行為同時觸犯數罪名較為適當，故被告係以一行為同時觸
    犯強制罪及毀損他人物品罪，為想像競合犯，應依刑法第55
    條規定，從一重以強制罪處斷。
　㈡爰以行為人之責任為基礎，審酌被告不思以理性、合法方式
    解決其與告訴人間之意見不一致，竟以上開方式阻擋告訴人
    駕駛乙車之行駛，並撞擊乙車，妨害告訴人駕駛乙車正常行
    駛之權利，並造成告訴人行車危險及財產損害，其所為殊值
    非難；考量被告之犯罪動機、手段、目的、否認犯行，且因
    與告訴人就賠償金額未能達成共識，迄未為任何賠償之犯後
    態度，暨被告無前科，自述為高職畢業之智識程度、月收入
    新臺幣5萬元左右、家庭經濟狀況小康（見本院卷第226頁）
    等一切情狀，量處如主文所示之刑，並諭知易科罰金之折算
    標準。
據上論斷，應依刑事訴訟法第299條第1項前段，刑法第304條第1
項、第354條、第55條前段、第41條第1項前段、刑法施行法第1
條之1，判決如主文。
本案經檢察官施家榮提起公訴，檢察官蔡少勳、林豐正到庭執行
職務。
中　　華　　民　　國　　110 　年　　11　　月　　30　　日
                  刑事第二庭  法  官  簡鈺昕
以上正本證明與原本無異。 　　　　　　　　　
如不服本判決應於收受判決後20日內向本院提出上訴書狀，並應
敘述具體理由；其未敘述上訴理由者，應於上訴期間屆滿後20日
內向本院補提理由書（均須按他造當事人之人數附繕本）。「切
勿逕送上級法院」。
                              書記官  林芳宜
中　　華　　民　　國　　110 　年　　11　　月　　30　　日
附錄本案論罪科刑法條全文：
中華民國刑法第304條
以強暴、脅迫使人行無義務之事或妨害人行使權利者，處3年以
下有期徒刑、拘役或9千元以下罰金。
前項之未遂犯罰之。
中華民國刑法第354條
毀棄、損壞前二條以外之他人之物或致令不堪用，足以生損害於
公眾或他人者，處2年以下有期徒刑、拘役或1萬5千元以下罰金
。